臺灣高等法院臺南分院刑事判決　　　　　　　九十一年度上易字第六五九號　　Ｃ
　　　上　訴　人　臺灣雲林地方法院檢察署檢察官
　　　被　　　告　甲　○　○
右上訴人因被告違反石油管理法案件，不服臺灣雲林地方法院九十一年度易字第一五
０號中華民國九十一年四月二十九日第一審判決（起訴案號：臺灣雲林地方法院檢察
署九十年度偵字第四六一四號、四六四七號。按本件係由檢察官聲請簡易判決，臺灣
雲林地方法院斗六簡易庭認不宜以簡易判決處刑，簽請依通常程序審理），提起上訴
，本院判決如左：
      主      文
上訴駁回。
      理      由
一、公訴意旨略以：被告甲○○基於概括犯意，自民國（下同）九十年九月間某日起
    ，未經中央主管機關許可，在雲林縣斗南鎮○○里○○路六左交西四號電桿（火
    辣辣檳榔攤）後方，裝設地下油槽，經營地下加油站，連續銷售經濟部指定之能
    源產品（柴油）給不特定多數人，嗣於九十年十一月五日上午十時三十五分許，
    適有廖昱智駕駛之車號ＩＶ─二六九號營大貨車於上址加油時，為雲林憲兵隊當
    場查獲，並扣得柴油二千七百公升、加油機二台、地下油槽一座、加油帳單十三
    張等物。因認被告甲○○涉有違反石油管理法第四十條第三項、第十七條第一項
    、第二項未經申請核准許可，而私設加油站經營柴油之零售業務，致生公共危險
    罪嫌。
二、按犯罪事實應依證據認定之，無證據不得推定其犯罪事實；不能證明被告犯罪者
    ，應諭知無罪之判決，刑事訴訟法第一百五十四條、第三百零一條第一項前段分
    別定有明文。所謂認定犯罪事實之證據，係指足以認定被告確有犯罪行為之積極
    證據而言，該項證據自須適合於被告犯罪事實認定，始得採為斷罪資料，最高法
    院亦分別著有二十九年度上字第三一０五號判例足資參照。
三、訊據被告甲○○堅決否認有於右揭時、地，私設加油站經營柴油之零售業務，辯
    稱：伊現在擔任職業司機，不可能設置加油站經營柴油之零售業務云云。經查：
  (一)按石油管理法第四十條第一項第二款規定，違反第十七條第一項或第二項規定，
    經營汽、柴油或供車輛使用之液化石油氣零售業務，處新台幣一百萬元以上五百
    萬元以下罰鍰；同條第三項規定，有第一項各款情形之一而致生公共危險者，處
    二年以下有期徒刑、拘役或科或併科新台幣六十萬元以上三百萬元以下罰金。該
    條第一項所稱之「經營汽、柴油或供車輛使用之液化石油氣零售業務」之業務，
    係指以繼續之意思，反覆實施同種類行為為目的之社會活動，其本質上即包含多
    數行為，行為人先後雖有多次未經許可零售汽、柴油或供車輛使用之液化石油氣
    之行為，但祇是繼續的執行一個零售業務，應屬繼續犯，構成一罪，無連續犯之
    適用（參照最高法院九十年度台非字第二二八號判決對於能源管理法第二十條之
    一之解釋）。次按，行為後法律有變更者，應依刑法第二條第一項從新從輕原則
    予以比較適用，係指被告之行為完成或終止後，不論變更修正前之刑罰法律，或
    修正後至法院裁判時之法律，均構成犯罪而應科以刑罰者而言；倘繼續犯之部分
    行為，已在新法公布施行並生效之後，即非屬於行為後法律有變更，自無刑法第
    二條第一項之適用，應逕行依裁判時之新法處罰（參照最高法院九十年度台上字
    第六二三七號判決）。本件被告繼續經營柴油之零售業務之期間，部分行為已在
    石油管理法公布並生效後（九十年十月十一日公布，並自同年月十三日生效），
    揆諸前揭之說明，自應直接適用石油管理法之規定，而無新舊法比較適用之問題
    ，先予敘明。
  (二)被告於右揭時、地，設置加油站經營柴油之零售業務，業據證人廖昱智於九十年
    十一月五日警訊時證述：「我因來地下油行（雲林縣斗南鎮○○里○○路六左交
    西四號電線桿火辣辣檳榔攤後方空地）加柴油，被雲林憲兵隊當場查獲」「（問
    ：前後來此加了幾次油？）自九十年十月上旬至今總共加了七次油，每次加油一
    五０公升至二五０公升不等，每公升為新台幣十元」「（問：每次交易方式為何
    ？）交易方式為記帳，每月底將錢交付甲○○和其妻子、兒子、女兒，每月加油
    帳單都是下個月初付錢」「（問：加油時由誰負責幫你加油？）有時我自己加油
    ，有時甲○○幫我加油」等語（見雲林憲兵隊偵查卷），證人郭照隆於警訊時證
    述：憲兵隊人員所查獲之加油單收據十一張，其中六、七張是在雲林縣斗南鎮○
    ○里○○路六左交西四號電線桿火辣辣檳榔攤後方空地旁之地下油行加油的收據
    ；伊是從同行對話中聽說這裡有地下油行，老闆綽號叫（萬財），自九十年十月
    中旬起至九十年十一月五日止，在該地下油行加油約七、八次，都是加柴油，是
    地下油行的人出來幫伊加油的，加油後立刻付費，如現金不足，則下次加油再一
    起付清等語（見雲林憲兵隊偵查卷）屬實，並有照片三幀附卷可按，加油箱、油
    槍二支、加油帳單十三張扣案足資佐證，參以被告前於九十年七月間，亦曾因在
    上開處所私設加油站經營柴油零售業務，經臺灣雲林地方法院以九十年度易字第
    六二九號判決判處拘役伍拾玖日，併科罰金新臺幣捌萬元，有判決書一份在卷可
    佐，益徵被告所辯無非事後卸責之詞，不足採憑。綜上所陳，足認被告甲○○確
    有在上址私設加油站經營柴油零售業務無訛。
  (三)被告甲○○雖未經中央主管機關許可，即擅自從九十年九月間某日起至九十年十
    一月五日止，在雲林縣斗南鎮○○里○○路六左交西四號電桿（火辣辣檳榔攤）
    後方，經營柴油之銷售業務，以每公升新臺幣十元之價格售出上開柴油予廖昱智
    、郭照隆等不特定之人，然公訴人並未指出被告於右揭時地起，經營柴油零售業
    務之行為，有何致生公共危險之情形，且觀諸警、偵訊卷證，並無其他客觀事實
    足資認定被告經營柴油之銷售業務，業已致生公共危險，自難僅憑被告於上開處
    所設置加油站經營柴油零售業務等情，遽為不利被告犯罪事實之認定。此外，本
    院復查無其他積極證據足資證明被告經營柴油零售業務有致生公共危險之情形，
    則本件尚屬不能證明被告犯罪。
四、因而原審以不能證明被告犯罪，諭知被告無罪，核無不合。檢察官上訴意旨指摘
    原判決採證不當，為無理由，應予駁回。
五、又被告於本件雖不能證明構成刑責，惟其違反石油管理法第第十七條第一項、第
    二項未經申請核准許可，而私設加油站經營柴油之零售業務，屬行政罰之範圍，
    應由該主管機關即雲林縣政府依法酌辦。
據上論斷，應依刑事訴訟法第三百六十八條，判決如主文。
本案經檢察官楊治宇到庭執行職務。
中    華    民    國      九十一      年      六      月      二十六    日
                                  臺灣高等法院臺南分院刑事第六庭
                                      審判長法官  楊    明    章
                                            法官  戴    勝    利
                                            法官  顏    基    典
右正本證明與原本無異。
不得上訴。
                                      法院書記官  呂    嘉    文
中    華    民    國      九十一      年      六      月     二十七     日
